【裁判字號】    97,消債更,391
【裁判日期】    970812
【裁判案由】    更生事件
【裁判全文】
臺灣臺南地方法院民事裁定           97年度消債更字第391號
聲  請  人
即  債務人  甲○○
上列當事人因消費者債務清理事件聲請更生，本院裁定如下：
    主  文
更生之聲請駁回。
聲請費用由聲請人負擔。
    理  由
一、按「聲請更生或清算不合程式或不備其他要件者，法院應以
    裁定駁回之，但其情形可以補正者，法院應定期間先命補正
    」，消費者債務清理條例第8條定有明文。又「債務人與金
    融機構協商成立者，不得聲請更生或清算。但因不可歸責於
    己之事由，致履行顯有重大困難者，不在此限」；「本條例
    施行前，債務人依金融主管機關協調成立之中華民國銀行公
    會會員辦理消費金融案件無擔保債務協商機制與金融機構成
    立之協商，準用前項之規定」，復為消費者債務清理條例（
    下稱債清條例）第151條第5項、第6項所明定。
二、聲請意旨略以：聲請人有不能清償債務情事，前已提出債權
    人清冊，以書面向最大債權金融機構請求共同協商債務清償
    方案，協商成立並約定每月償還新臺幣（下同）24,368元，
    然因聲請人之月收入僅有25,000元，生活支出部份須向友人
    借款支應，如此一年多後，實已無法再向友人請求資助，在
    不得已之情況下，進而毀諾，顯因非可歸責於己之事由致履
    行有重大困難，且其無擔保或無優先權之債務總額未逾新臺
    幣1,200萬元，復未經法院裁定開始清算程序或宣告破產，
    爰聲請更生等語。
三、經查：
  (一)聲請人前於消費者債務清理條例施行前，依金融主管機關協
    調成立之中華民國銀行公會會員辦理消費金融案件無擔保債
    務協商機制與金融機構於95年間成立協商，當時聲請人之無
    擔保債務總額為1,715,316元，每月須繳款24,368元，有聲
    請人提出協議書及無擔保債務還款計劃在卷可參。
  (二)聲請人主張其每月收入僅有25,000元，無法負擔上開協商金
    額，然據聲請人所提出之薪資轉帳存簿資料，除每月薪資轉
    入25,000元外，自96年12月起至97年5月止，每月均有數千
    元至2萬多元之現金存款，而聲請人97年1月、2月之薪資亦
    非僅25,000元，而係50,000元，是認聲請人並未據實陳報其
    收入狀況。
  (三)另按消費者債務清理條例第151條第5、6項規定：「債務人
    與金融機構協商成立者，不得聲請更生或清算。但因不可歸
    責於己之事由，致履行顯有重大困難者，不在此限。本條例
    施行前，債務人依金融主管機關協調成立之中華民國銀行公
    會會員，辦理消費金融案件無擔保債務協商機制與金融機構
    成立之協商，準用前項之規定。」所謂因不可歸責於己之事
    由，致履行顯有重大困難之情形，應係指聲請人與最大債權
    金融機構協商成立後，聲請人之經濟狀況、生活等客觀事實
    有顯著變動者而言。查本件聲請人於95年協商成立時，其收
    入情況與目前並無重大變動，且依聲請人提出之存摺資料，
    97年度之收入甚且增加，然聲請人仍於96年12月毀諾而未依
    協議繳款，是認聲請人並未符合「不可歸責於己之事由致履
    行顯有重大困難」之情形。
四、綜上所述，本件聲請人之聲請，並無具體事證證明其有何因
    不可歸責於己之事由，致依原協商條件履行顯有重大困難，
    則其聲請更生，應屬要件不備，依首揭條文之意旨，自應駁
    回其更生之聲請，爰裁定如主文。
中    華    民    國    97    年    8     月    12    日
              民事第二庭    法      官  蔡孟珊
上為正本係照原本作成。
如不服本裁定，應於裁定送達後10日內，以書狀向本院提出抗告
，並繳納抗告費新臺幣1千元。
中    華    民    國    97    年    8     月    12    日
                            書  記  官  吳幸芳


司法院資訊處製作；財團法人民間司法改革基金會備份。
